【裁判字號】    99,台非,162
【裁判日期】    990610
【裁判案由】    恐嚇危害安全
【裁判全文】
最高法院刑事判決              九十九年度台非字第一六二號
上  訴  人  最高法院檢察署檢察總長
被      告  甲○○
上列上訴人因被告恐嚇危害安全案件，對於台灣屏東地方法院中
華民國九十九年一月二十二日第一審確定簡易判決（九十九年度
簡字第六號，聲請簡易判決處刑案號：台灣屏東地方法院檢察署
九十八年度偵字第八四０一號），認為部分違法，提起非常上訴
，本院判決如下：
    主  文
原判決關於恐嚇危害安全部分撤銷。
甲○○犯恐嚇危害安全罪，處罰金新台幣玖仟元，如易服勞役，
以新台幣壹仟元折算壹日。
    理  由
非常上訴理由稱：「一、按判決適用法則不當者，為違背法令，
刑事訴訟法第三百七十八條後段定有明文。又刑法施行法第一條
之一規定：『中華民國九十四年一月七日刑法修正施行後，刑法
分則編所定罰金之貨幣單位為新台幣。九十四年一月七日刑法修
正時，刑法分則編未修正之條文定有罰金者，自九十四年一月七
日刑法修正施行後，就其所定數額提高為三十倍。但七十二年六
月二十六日至九十四年一月七日新增或修正之條文，就其所定數
額提高為三倍』。而刑法第三百零五條之恐嚇危害安全罪，其法
定本刑為二年以下有期徒刑、拘役或三百元以下罰金。本件原判
決認定被告甲○○於九十八年九月二十五日下午三時許，在屏東
縣萬丹鄉○○路四十八號前，恐嚇鄭進財致生危害於安全，而依
刑法第三百零五條及相關規定，論處被告犯恐嚇危害安全罪，處
罰金新台幣一萬元。經查：刑法第三百零五條之恐嚇危害安全罪
，自民國二十四年一月一日公布施行後迄今未經修正，依刑法施
行法第一條之一規定，自九十五年七月一日刑法修正施行後，就
其所定之罰金數額提高為三十倍，被告之犯罪行為發生於九十八
年九月二十五日，自有上開規定之適用，經換算後，其法定最高
之罰金數額僅為新台幣九千元。乃原判決疏未注意，竟判處罰金
新台幣一萬元，顯已逾該罪之法定最高刑度，又查無被告其他法
定加重其刑之事由，即有判決適用法則不當之違背法令。二、案
經確定，且對被告不利。爰依刑事訴訟法第四百四十一條、第四
百四十三條提起非常上訴，以資糾正。」等語。
本院按判決不適用法則或適用不當者，為違背法令，刑事訴訟法
第三百七十八條定有明文。本件原確定判決引用檢察官聲請簡易
判決處刑書之記載，認定被告甲○○與被害人鄭進財係鄰居，於
民國九十八年九月二十五日下午三時許，在屏東縣萬丹鄉○○村
○○路四十八號前，因被害人作勢要將其罵人之錄音蒐證交予其
夫，竟基於恐嚇危害安全之犯意，向被害人稱：將對你小孩二人
不利云云，致被害人心生畏懼等情，依刑法第三百零五條、刑法
施行法第一條之一等規定，論被告以犯恐嚇危害安全罪，處罰金
新台幣一萬元，並諭知如易服勞役之折算標準。惟按刑法第三百
零五條規定：「以加害生命、身體、自由、名譽、財產之事，恐
嚇他人致生危害於安全者，處二年以下有期徒刑、拘役或三百元
以下罰金。」又依刑法施行法第一條之一規定：「中華民國九十
四年一月七日刑法修正施行後，刑法分則編所定罰金之貨幣單位
為新台幣。九十四年一月七日刑法修正時，刑法分則編未修正之
條文定有罰金者，自九十四年一月七日刑法修正施行後，就其所
定數額提高為三十倍。但七十二年六月二十六日至九十四年一月
七日新增或修正之條文，就其所定數額提高為三倍」。是刑法第
三百零五條之恐嚇危害安全罪，其罰金最高額為新台幣九千元（
即貨幣單位修正為「新台幣」，所定數額提高為三十倍，由三百
元，提高為新台幣九千元），乃原判決未說明有何加重原因，竟
處罰金新台幣一萬元，已逾越該罪罰金刑之最高額，顯有判決不
適用法則之違背法令。案經確定，且於被告不利，非常上訴意旨
執以指摘，洵有理由，應由本院將原判決關於恐嚇危害安全部分
撤銷，另行判決如主文第二項所示，以資救濟。
據上論結，應依刑事訴訟法第四百四十七條第一項第一款，刑法
第三百零五條、第四十二條第三項前段，刑法施行法第一條之一
第一項、第二項前段，判決如主文。
中    華    民    國  九十九  年    六    月    十    日
                      最高法院刑事第九庭
                          審判長法官  邵  燕  玲
                                法官  李  伯  道
                                法官  孫  增  同
                                法官  李  英  勇
                                法官  施  俊  堯
本件正本證明與原本無異
                                      書  記  官
中    華    民    國  九十九  年    六    月   十五   日
                                                      V
附錄本案論罪科刑法條
刑法第三百零五條：
以加害生命、身體、自由、名譽、財產之事，恐嚇他人致生危害
於安全者，處二年以下有期徒刑、拘役或三百元以下罰金。

司法院資訊處製作；財團法人民間司法改革基金會備份。
